【裁判字號】    90,交訴,12
【裁判日期】    900312
【裁判案由】    公共危險等
【裁判全文】
臺灣板橋地方法院刑事判決                            九十年度交訴字第一二號
    公  訴  人  臺灣板橋地方法院檢察署檢察官
    被      告  乙○○
    選任辯護人  紀亙彥律師
右列被告因公共危險等案件，經檢察官提起公訴（八十九年度偵字第二一六九二號）
，本院判決如左：
    主  文
乙○○駕駛動力交通工具肇事，致人傷害而逃逸，處有期徒刑柒月。緩刑貳年。
被訴業務過失傷害部分不受理。
    事  實
一、乙○○係駕駛拼裝六輪式貨車（俗稱鐵牛車）之司機（領有普通大貨車駕駛執照
    ），為從事駕駛業務之人，其明知拼裝車輛未經核准領用牌照，不得在道路上行
    駛，竟於民國八十九年十一月十八日下午，駕駛無牌之拼裝六輪式貨車，沿臺北
    縣三峽鎮○○路，由三峽往土城方向行駛，迨同日下午五時許，其駕駛上開拼裝
    貨車行經介壽路二段與橫溪路交岔路口前時，本應注意駕駛人駕駛汽車應遵守道
    路交通標線之指示，且依當時情形並無不能注意之情事，竟疏未注意，偏左駛出
    車道而跨越分向之雙黃線行駛，適有甲○○駕駛車號ＤＥ－七八一九號自用小客
    車，搭載丙○○○，自對向車道駛來，乙○○閃避不及，其拼裝貨車車頭左側撞
    擊甲○○所駕上開汽車右側車頭，致甲○○受有頭部外傷併顏面撕裂傷三公分、
    兩下肢多處擦傷、左足挫傷等傷害，同車乘客丙○○○則受有右側肱骨頸骨折、
    臉部撕裂傷等傷害（所涉業務過失傷害犯行部分，業據甲○○、丙○○○撤回告
    訴）。乙○○肇事後，明知已致人傷害，竟因畏責另行起意，旋將車倒車後右轉
    橫溪路逃逸。嗣經其後車輛駕駛人王世安駕車緊追，始在距上開肇事地點約一百
    五十公尺處之橫溪路七十八前攔下乙○○，報警處理。
二、案經甲○○、丙○○○訴由臺北縣警察局三峽分局報請臺灣板橋地方法院檢察署
    檢察官偵查起訴。
    理  由
甲、被告被訴公共危險犯行部分：
一、訊據被告乙○○固不否認有於右揭時地駕車過失肇事致告訴人甲○○、丙○○○
    受傷之情事，惟矢口否認有肇事後逃逸之犯罪事實，辯稱：當時因該路段車流量
    大，伊肇事後，後面車輛一直在鳴按喇叭，伊恐妨礙交通，肇事地點路旁又無處
    停車，伊始右轉將車停在橫溪路旁，並無逃逸之意云云。然查，被告肇事後，未
    下車即迅速倒車後右轉橫溪路逃逸，經現場目擊證人王世安駕車緊追一百五十公
    尺後，始在橫溪路七十八號前將被告攔下之情，業據告訴人甲○○指訴綦詳，並
    經證人王世安證述歷歷（見偵查卷四頁反面、九頁反面），且觀諸肇事後告訴人
    車頭受損情形嚴重，告訴人傷勢亦非輕，衡諸常情被告肇事後自當先行救護傷者
    ，焉有未下車查看即輕率先行將車駛離，縱其因恐妨礙交通，而欲將車停於路側
    ，亦自應將肇事車輛沿肇事道路介壽路可見處停放，豈有將車右轉橫溪路停至相
    距肇事地點遠達約一百五十公尺之處，難謂其無逃逸之意圖。況按汽車駕駛人，
    駕駛汽車肇事致人受傷，應即採取救護或其他必要措施，並向警察機關報告，不
    得駛離；違者吊扣其駕照三個月至六個月；逃逸者吊銷駕駛執照，惟有無人傷亡
    時，始須儘速將車輛移置路邊，以免妨礙交通，此道路交通管理處罰條例第六十
    二條第一項、第二項定有明文，被告係領有普通大貨車駕駛執照之人，當知之甚
    明，其明知上開肇事者義務之規定，仍於肇事後，未下車查看即迅將車倒車後右
    轉駛離，益見其有逃逸之情無訛。又按拼製車輛，未經核准領用牌照行駛者，處
    汽車所有人一千二百元以上二千四百元以下罰鍰，並禁止其行駛；駕駛人駕駛汽
    車，應遵守道路交通標線之指示，道路交通管理處法條例第十二條第一項第二款
    、道路交通安全規則第九十條分別定有明文，被告既考領有職業駕照，對於上開
    規定自知之甚稔，其於右揭時地駕駛車輛，應注意能注意而不注意上開規定，以
    致肇事，被告之行為自有過失，而告訴人甲○○、丙○○○因被告肇事致受有上
    開傷害，亦有診斷證明書二紙在卷可稽，且被告之過失行為與告訴人等之傷害間
    具有相當因果關係亦甚明。此外，復有臺北縣警察局三峽分局道路交通事故調查
    報告表、車損照片在卷可稽。是被告上開所辯，顯係卸責之詞，自不足採，被告
    所犯駕車肇事致人傷害而逃逸之犯行，事證明確，應堪認定。
二、核被告乙○○所犯駕車肇事致人傷害而逃逸之行為，係犯刑法第一百八十五條之
    四之肇事致人傷害而逃逸罪。爰審酌被告之素行、肇事逃逸情節、對告訴人所生
    危害、犯罪後態度及業與告訴人達成民事和解（參見卷附調解筆錄）等一切情狀
    ，量處如主文所示之刑，以資懲儆。又查被告前雖於七十六年間因過失致死案件
    ，經本院判處有期徒刑一年，緩刑四年，於七十六年九月十一日確定在案，惟其
    緩刑期滿未經撤銷，其上開刑之宣告失其效力，視同未曾受有期徒刑以上刑之宣
    告，有臺灣高等法院檢察署刑案紀錄簡覆表在卷可按，而其因一時失慮致犯本罪
    ，經此教訓，當知謹慎，信無再犯之虞，本院認本判決所宣告之刑，以暫不執行
    為適當，爰併宣告緩刑二年，以啟自新。
乙、被告被訴業務過失傷害犯行部分：
一、按告訴乃論之罪，告訴人於第一審辯論終結前得撤回其告訴，又告訴經撤回者，
    應諭知不受理之判決，刑事訴訟法第二百三十八條第一項、第三百零三條第三款
    定有明文。
二、本件告訴人甲○○、丙○○○告訴被告乙○○右揭駕車肇事業務過失傷害犯行部
    分，起訴書認其此部分所為係犯刑法第二百八十四條第二項前段之業務過失傷害
    罪，依同法第二百八十七條前段之規定，須告訴乃論。然此部分業據告訴人甲○○、丙○○○具狀撤回其告訴，有撤回告訴狀在卷可按，又被告此部分犯行與前
    開肇事逃逸之公共危險犯行，係犯意各別，行為互殊，自應分論併罰，是被告所
    犯此業務過失傷害犯行部分，經告訴人撤回告訴，揆諸首開說明，自應得不經言
    詞辯論，另為不受理判決之諭知。
據上論斷，應依刑事訴訟法第二百九十九條第一項前段、第三百零三條第三款、第三
百零七條，刑法第一百八十五條之四、第七十四條第一款，判決如主文。
本案經檢察官壽勤偉到庭執行職務
中      華      民      國    九十      年      三      月     十二     日
                                    臺灣板橋地方法院交通法庭
                                        法  官  彭  全  曄
右正本證明與原本無異
如不服本判決應於送達後十日內向本院提出上訴狀
                                        書記官  梁  宜  庭
中      華      民      國    九十      年      三      月     十六     日
附錄本案論罪科刑法條全文：
刑法第一百八十五條之四
  駕駛動力交通工具肇事，致人死傷而逃逸者，處六月以上五年以下有期徒刑。


司法院資訊處製作；財團法人民間司法改革基金會備份。
